【裁判字號】    99,交聲更,50
【裁判日期】    990915
【裁判案由】    交管條例聲異
【裁判全文】
              臺灣板橋地方法院交通事件裁定
原處分機關  交通部公路總局臺北區監理所板橋監理站
異  議  人
即受處分人  甲○○
上列異議人即受處分人因違反道路交通管理處罰條例案件，對於
交通部公路總局臺北區監理所板橋監理站於民國99年1 月28日板
監裁字第裁41-AEX978215號處分不服，聲明異議，本院於99年5
月14日以99年度交聲字第511 號裁定後，受處分人提起抗告，經
臺灣高等法院於99年6 月24日以99年度交抗字第1415號裁定撤銷
發回，本院更為裁定如下：
    主  文
異議駁回。
    理  由
一、原處分機關略以：異議人即受處分人甲○○於民國98年5 月
    16日6 時26分許，騎乘車牌號碼GZP-780 號重型機車，沿臺
    北市○○路由南往北方向，行經臺北市○○路與博愛路交岔
    路口時，因「駕車行經有燈光號誌管制之交岔路口闖紅燈」
    之違規，經臺北市政府警察局中正第一分局警備隊警員攔停
    後，填製北市警交字第AEX978215 號違反道路交通管理事件
    通知單（下稱舉發通知單）當場舉發，嗣原處分機關以異議
    人逾越應到案期限60日以上未繳納罰鍰及到案聽後裁決，而
    依道路交通管理處罰條例第53條第1 項規定，裁處異議人最
    高罰鍰新臺幣（下同）4,500 元，並依同條例第63條第1 項
    第3 款（裁決書漏載第3 款）規定記違規點數3 點等語。
二、聲明異議意旨略以：異議人於98年5 月16日凌晨6 時多許，
    騎乘車號GZP-780 號重型機車，在臺北市○○路上為警攔停
    舉發違規闖紅燈，異議人確信當時並沒有闖紅燈，但舉發警
    員堅持認定異議人有違規闖紅燈，而異議人當時拒絕在舉發
    通知單上簽名及收受該舉發通知單，之後亦未接獲舉發通知
    單，致異議人無法陳述意見，嗣相隔9 個月後於99年2 月2
    日始收到原處分機關裁決書；且本件僅以舉發員警目擊為憑
    ，並無其他積極證據證明，可能有誤判之虞，為此聲明異議
    ，請求撤銷原處分云云。
三、按汽車駕駛人，行經有燈光號誌管制之交岔路口闖紅燈者，
    處新臺幣1,800 元以上5,400 元以下罰鍰；又汽車駕駛人駕
    駛汽車違反道路交通管理處罰條例第53條規定者，除應依該
    條所規定之罰鍰處罰外，並記違規點數3 點，道路交通管理
    處罰條例第53條第1 項、第63條第1 項第3 款分別定有明文
    。
四、經查：
  (一)異議人於前揭時、地，騎乘上開機車有闖紅燈違規之事實，
    業據證人即舉發本件違規之執勤警員鍾兆城於法院歷次訊問
    時具結後一致證稱：當時我係執行早上6 點到8 點的交整勤
    務，適騎乘警用機車沿衡陽路東往西經過博愛路口，接近路
    口時，當時衡陽路號誌是綠燈，異議人騎乘機車從博愛路南
    往北，該路口號誌燈為紅燈，異議人闖越衡陽路，我就右轉
    博愛路攔下異議人，我請異議人回頭看，當時號誌燈還是紅
    燈，異議人說是他通過路口後才轉變為紅燈，但我說博愛路
    的號誌燈都是連貫的，異議人並不承認，異議人原本不簽名
    ，我請異議人敘明理由，因為我們要記明違規人拒絕簽名的
    理由，異議人可能嫌囉唆，因此還是有簽名，但是他的簽名
    我也看不懂等情節綦詳（見原一審卷第10頁反面、本院卷第
    10頁），並有臺北市政府警察局北市警交字第AEX97821號舉
    發通知單1 份在卷可稽。而依現行法律規定，法院處理交通
    事件，並不限於科學儀器所採證據，惟仍須就事件所涉相關
    證據資料，包括供述及非供述證據，依據證據法則，憑以認
    定行為人交通違規行為之有無。此乃因交通違規事件之特性
    ，行為態樣甚多，復不乏瞬間稍縱即逝之行為，實在無法於
    有交通違規同時，全部得以即時利用科學儀器，取得證據資
    料；即使屬於方便以科學儀器採證之交通違規行為，若普遍
    採用科學儀器，不但所費不貲，也有實際困難。若舉發員警
    係親眼見聞違規經過，並以證人身分具結後在法院證述，仍
    不失為認定交通違規事實有無之證據方法。況警員舉發交通
    違規，係依道路交通管理處罰條例授權所為之職權行使。而
    汽機車駕駛人闖紅燈、違規迴轉等違規行為之取締，揆其行
    為本質，多係發生於瞬間，通常多委由當場執行取締違規公
    務員之認識及判斷，且必須為立即之取締作為，此為達成維
    持交通秩序目的所必要。且依道路交通管理處罰條例之規定
    ，此種立即性之舉發違規，多依警員之認知判斷已足，並無
    必須另有其他積極佐證：諸如其他目擊證人或必須拍攝照片
    等，始構成處分要件之規定，此係因執行職務之公務員，通
    常多具有一定之考選資格與專業訓練，且其執法之對象係不
    特定之大眾，故其立場經立法機關推定，應具有客觀、公正
    與公平之特質，而無故意偏頗之虞。復酌以證人鍾兆城身為
    執勤警員與異議人並無任何仇隙，且係到庭具結後而為證述
    ，衡情其自無甘冒偽證罪責而虛構情節故為不利異議人之不
    實證述之理。再參酌證人鍾兆城於舉發當時所處之位置係與
    異議人所騎乘機車行經之上開路口燈號之距離甚近，衡情其
    應可清楚親眼目睹異議人係騎乘機車沿博愛路直行，於號誌
    已經轉成紅燈之後，仍通過該路口而闖紅燈等情無訛。而本
    院復查無任何證據足資證明執勤警員有何捏造事實違法取締
    之不法情事，則應認證人本其維護交通秩序、安全職責所為
    舉發之違規情節，並到庭而為上開證述為真實，足堪採為憑
    信。則異議人一再辯稱：伊沒有闖紅燈云云，難以採信。
  (二)其次，證人鍾兆城就異議人是否有簽名收受上開舉發通知單
    ，及其舉發當時是否有踐行告知異議人應到案時間及處所之
    義務乙節已詳為證述稱：我於舉發異議人時，有當場告知異
    議人5 日過後之15日內可以到金融機構或超商繳納罰款，我
    跟異議人說罰單後面都有記載應到案處所，當我看到異議人
    舉發通知單上的簽名時，我說你簽這個名字我根本看不懂，
    異議人不理我，我將舉發通知單交給異議人，他就走了，且
    若我們舉發通知單沒有交給違規人時，我們會在簽章欄位載
    明沒有簽收的理由，並把移送聯及交付聯（通知聯）送給監
    理機關，而由監理機關將交付聯（通知聯）寄送給違規人等
    語歷歷（見本院卷第10頁反面及第11頁) ，此核與卷附舉發
    通知單[ 移送聯] 影本之「收受通知聯者簽章」欄內之簽名
    至為潦草，致無從辨識其字跡內容為何之情節大致相當，亦
    核與原處分機關承辦人員楊彩屏於本院電話查詢時陳述：本
    件交通聲明異議案件，舉發機關移送本件違規通知單只有檢
    附移送聯，並查無交付聯（通知聯），且本件舉發通知單上
    收受通知聯者簽章欄位有類似簽名的筆跡，故舉發機關並不
    會檢送交付聯（通知聯）到監理站，通常只有拒絕簽名、簽
    收舉發單者，舉發機關才會將「通知聯」（交付聯）及移送
    聯一併移送到監理機關等情相符合，此有本院辦理刑事案件
    電話紀錄查詢表1 份附卷可考（見本院卷第18頁），堪認證
    人鍾兆城上開證稱其已將本件舉發通知單交付予異議人乙節
    並非子虛，足堪採為憑信。而異議人雖辯稱：伊當時並沒有
    在舉發通知單上簽名，且沒有收受舉發通知單，舉發通知單
    收受通知聯者簽章欄內之簽名，與其平常簽名之字跡不同，
    該簽名並非伊所簽云云，並提出存款人欄上載有異議人姓名
    之彰化銀行存款憑條3 紙以佐其說，惟查一般人若遇有急迫
    狀況甚或有蓄意欲隱藏其平時書寫字跡之情形，衡情其在簽
    立其姓名時，本會發生與其平日簽名字跡大相逕庭之情事，
    且經本院命異議人當庭書寫其姓名，再以肉眼將之與異議人
    所提出之前揭存款憑條上之字跡比對結果，兩者間之字形、
    字體、筆勢走向、運筆轉折及工整程度亦截然不同，由此益
    徵一般人之字跡確會因其書寫時所用之工具、場合之不同及
    時間之倉促急迫與否而有所差異。故雖上揭舉發通知單之「
    收受通知聯者簽章」欄上之簽名，確係與異議人平日所書寫
    之字跡大異其趣，仍難遽以採為有利於異議人之認定。
五、綜上，本件異議人於上開舉發違規時、地，騎乘機車行經有
    燈光號誌管制之交岔路口闖紅燈之違規，並有簽名收受上開
    舉發通知單乙節已堪認定。原處分機關據以援引道路交通管
    理處罰條例第53條第1 項及違反道路交通管理事件統一裁罰
    基準表之規定，以異議人逾越應到案期限60日以上未繳納罰
    鍰及到案聽後裁決，對異議人裁處最高罰鍰4,500 元，並依
    同條例第63條第1 項第3 款記違規點數3 點，於法並無不當
    ，本件異議為無理由，應予駁回。
六、依道路交通管理處罰條例第87條第2 項，道路交通案件處理
    辦法第19條，裁定如主文。
中    華    民    國    99    年    9     月    15    日
                      交通法庭  法  官  林淑婷
上列正本證明與原本無異。
如不服本裁定，應於裁定送達後五日內敘明抗告理由，向本院提
出抗告狀。
                                書記官  莊川億
中    華    民    國    99    年    9     月    16    日

司法院資訊處製作；財團法人民間司法改革基金會備份。
